臺灣雲林地方法院民事裁定
111年度消債聲免字第4號
聲  請  人  
即  債務人  徐俊祥
代  理  人  詹忠霖律師（法扶律師）
相  對  人
即  債權人  國泰世華商業銀行股份有限公司

法定代理人  郭明鑑  


相  對  人
即  債權人  台北富邦商業銀行股份有限公司

法定代理人  程耀輝  


相  對  人
即  債權人  玉山商業銀行股份有限公司


法定代理人  黃男州  
代  理  人  林慧琪  
相  對  人
即  債權人  中國信託商業銀行股份有限公司


法定代理人  利明献  


相  對  人
即  債權人  臺灣銀行股份有限公司


法定代理人  許志文  
代  理  人  郭俊佑  
相  對  人
即  債權人  良京實業股份有限公司

法定代理人  平川秀一郎



相  對  人
即  債權人  台新資產管理股份有限公司

法定代理人  吳統雄  
相  對  人
即  債權人  第一金融資產管理股份有限公司

法定代理人  施志調  
代  理  人  楊絮如  
上列當事人間聲請消費者債務清理事件，本院裁定如下：
    主  文
聲請駁回。
    理  由
一、按法院為終止或終結清算程序之裁定確定後，除別有規定外
    ，應以裁定免除債務人之債務，消費者債務清理條例（下稱
    消債條例）第132條定有明文。又債務人如有同條例第133條
    、第134條所列各種情形，除證明經普通債權人全體同意者
    外，法院即應為不免責之裁定。而消債條例第133條前段係
    規定，法院裁定開始清算程序後，債務人有薪資、執行業務
    所得或其他固定收入，扣除自己及依法應受其扶養者所必要
    生活費用之數額後仍有餘額，而普通債權人之分配總額低於
    債務人聲請清算前二年間，可處分所得扣除自己及依法應受
    其扶養者所必要生活費用之數額者，法院應為不免責之裁定
    。復按債務人因第133條之情形，受不免責之裁定確定後，
    繼續清償達該條規定之數額，且各普通債權人受償額均達其
    應受分配額時，得聲請法院裁定免責；法院為不免責或撤銷
    免責之裁定確定後，債務人繼續清償債務，而各普通債權人
    受償額均達其債權額之百分之二十以上者，法院得依債務人
    之聲請裁定免責，消債條例第141條、第142條分別定有明文
    。是如果債務人繼續清償達第133條所訂數額而依第141條規
    定得聲請法院裁定免責，至於第142條規定之情形，則不論
    原裁定不免責之原因為何，只要債務人繼續清償達百分之20
    ，即得向法院聲請裁定免責，惟法院仍應斟酌原不免責事由
    情節、債權人受償情形及其他一切情狀再為准駁，法院辦理
    消費者債務清理事件注意事項第41點定有明文，故法院如認
    裁定免責為不適當時，仍可為不免責之裁定（參考司法院97
    年第4期民事業務研究會第15號法律問題研討意見）。
二、聲請意旨略以：聲請人即債務人前經鈞院認定聲請人聲請清
    算前二年間，可處分所得扣除自己及依法應受其扶養者所必
    要生活費用之數額為新臺幣（下同）266,361元，而各普通
    債權人於清算序中受償共計3萬元。聲請人復於不免責裁定
    確定後，自民國102年6月26日起清償各普通債權人如附表一
    、二「債務人陳報不免責裁定確定後再清償之金額」欄所示
    之金額，是以，聲請人繼續清償已達消債條例第133條所定
    之數額即266,361元，爰依消債條例第141條第1項之規定聲
    請免責等語。
三、經查：
㈠、本件聲請人前依消債條例向本院聲請更生，經本院於98年5月
    22日以97年度消債更字第205號裁定開始更生程序，並由本
    院司法事務官以98年度司執消債更字第13號執行更生程序，
    嗣因聲請人更生方案未獲債權人可決，且條件尚非公允，不
    得逕予認可，經本院以99年度消債清字第10號裁定自99年6
    月11日起開始清算程序。聲請人於清算程序中，陳報清算財
    團財產計3萬元，嗣經本院司法事務官做成分配表並分配與
    債權人完結，並於100年1月7日以99年度司執消債清字第6號
    裁定該清算程序終結，並已確定。因本院認聲請人有修正前
    消債條例第133條前段、第134條第4款所規定應不免責之情
    形，且聲請人又未證明經普通債權人全體同意免責，本院復
    於100年3月30日以100年度消債聲字第5號裁定（下稱系爭裁
    定）其不免責等情，經本院依職權調取各該卷宗查閱屬實，
    堪信為真。
㈡、本院前以系爭裁定認聲請人聲請前兩年之可處分所得扣除自
    己必要生活費用後，尚餘266,361元，有系爭裁定在卷可稽
    。又依本院司法事務官所製作並公告確定之分配表，可知債
    權人之債權金額、分配受償額分別如附表一、二「清算債權
    額」、「清算程序已受分配金額」欄所示，而聲請人聲請前
    兩年間可處分所得扣除自己及依法應受其扶養者所必要生活
    費用之數額後，尚有餘額266,361元，據此計算聲請人繼續
    清償至第141條所定各債權人最低應受分配額之數額如附表
    一所示「應受償數額」。又聲請人於系爭裁定不免責後，聲
    請人已分別向各債權人清償之金額如附表一、二「債權人陳
    報不免責裁定確定後再清償之金額」欄所示，已據聲請人提
    出中國信託銀行結清證明書、台新銀行清償證明、郵政跨行
    匯款申請書、玉山銀行存款回條、玉山銀行證明書、臺灣銀
    行聯往借貸作業收據、合作金庫銀行電子轉帳-付款指示明
    細、華南商業銀行活期性存款存款憑條（收據）、第一銀行
    專用存款憑條存根聯等件為證(本院卷第27至91頁)，並有債
    權人回函附卷可佐，雖堪認聲請人清償之金額已達本件各普
    通債權人依法應受清償之金額與應分配之數額，惟因本件聲
    請人具備消債條例第133條及第134條第4款所定不免責事由
    ，是縱其清償額已達消債條例第133條所定之數額，若未達
    消債條例第142條所定之成數，依前揭規定，仍無法依消債
    條例第141條規定予以免責。
㈢、又本件聲請人因有消債條例第134條第4款之事由而受不免責
    之裁定確定後，其再次聲請免責，本院即應審酌其是否符合
    消債條例第142條之規定。惟如附表一、二「債權人陳報不
    免責裁定確定後再清償之金額」欄所示之債權人受償金額，
    加計前於清算程序中受分配之金額如附表一、二所示「清算
    程序已受分配金額」欄所示之債權人受償金額，其中相對人
    即債權人玉山商業銀行股份有限公司所受償金額為32,703元
    （計算式：2,599元＋30,104元＝32,703元）未達債權額百分
    之20（即34,459元）以上，足見聲請人受不免責之裁定確定
    後，雖仍繼續清償債務，但並未使各普通債權人受償額「均
    」達其債權額百分之20以上，且普通債權人並未均同意聲請
    人免責，此亦有債權人之陳報狀在卷可稽，核與消債條例第
    142條所定要件不符。從而，聲請人再次為免責之聲請，於
    法未合，無從准許。
四、綜上所述，本件聲請人因有消債條例第133條及第134條第4
    款規定之情形，受系爭裁定不免責確定，經核聲請人清償數
    額於系爭裁定不免責確定後，尚有相對人玉山商業銀行股份
    有限公司之受償額未達其債權額之百分之20，此與消債條例
    第142條第1項所規定之聲請免責要件不合，則聲請人所為本
    件聲請，為無理由，應予駁回。
五、爰裁定如主文所示。
中　　華　　民　　國　　111 　年　　7 　　月　　15　　日
                  民事第一庭    法  官  吳福森

以上正本係照原本作成。
如對本裁定抗告須於裁定送達後10日內向本院提出抗告狀，並應
繳納抗告費新臺幣1,000 元。
中　　華　　民　　國　　111 　年　　7 　　月　　15　　日
                                書記官　程尹鈴

附表一：(單位：新臺幣、元)
　　　
編號 債權人 清算債權總額 債權比例 應受償金額 清算程序已受分配金額 債務人陳報不免責裁定確定後再清償之金額 債權人陳報不免責裁定確定後再清償之金額 是否已達消債條例第141條所定之受償額 1 國泰世華商業銀行股份有限公司 452,535 22.75% 53,772 6,825 84,100 84,100 是 2 台北富邦商業銀行股份有限公司 188,226 9.46% 22,360 2,839 29,000 46,859 是 3 玉山商業銀行股份有限公司 172,295 8.66% 20,469 2,599 27,240 30,104  是 4 中國信託商業銀行股份有限公司 186,609 9.38% 22,170 2,814 186,609 已無債權  是 5 臺灣銀行股份有限公司 481,664 24.22% 57,247 7,265 92,166 96,981  是 6 良京實業股份有限公司 150,862 7.59% 17,940 2,275 29,000 29,000  是 7 台新資產管理股份有限公司 201,163 10.11% 23,896 3,034 201,163 現無債權  是 8 第一金融資產管理股份有限公司 155,747 7.83% 18,507 2,349 29,000 29,000  是 合計  1,989,101 100% 236,361 30,000 678,278   

附表二：
編號 債權人 清算債權總額 應受償比例 應受償金額 清算程序已受分配金額 債務人陳報不免責裁定確定後再清償之金額 債權人陳報不免責裁定確定後再清償之金額 是否已達消債條例第142條所定之受償額 1 國泰世華商業銀行股份有限公司 452,535 20% 90,507 6,825 84,100 84,100 是 2 台北富邦商業銀行股份有限公司 188,226 20% 37,645 2,839 29,000 46,859 是 3 玉山商業銀行股份有限公司 172,295 20% 34,459 2,599 27,240 30,104  否 4 中國信託商業銀行股份有限公司 186,609 20% 37,322 2,814 186,609 已無債權  是 5 臺灣銀行股份有限公司 481,664 20% 96,333 7,265 92,166 96,981  是 6 良京實業股份有限公司 150,862 20% 30,172 2,275 29,000 29,000  是 7 台新資產管理股份有限公司 201,163 20% 40,233 3,034 201,163 現無債權  是 8 第一金融資產管理股份有限公司 155,747 20% 31,149 2,349 29,000 29,000  是 合計  1,989,101   30,000 678,278